臺灣臺中地方法院刑事判決　　　　　　　　　　　　　　九十年度訴字第五二二號
　　公　訴　人　臺灣臺中地方法院檢察署檢察官
　　被　　　告　丙○○
　　指定辯護人　本院公設辯護人　丁○○
右列被告因違反槍砲彈藥刀械管制條例案件，經檢察官提起公訴（八十九年度偵字第
一三一九０號），本院判決如左：
    主  文
丙○○未經許可，持有手槍，處有期徒刑伍年陸月，併科罰金新台幣伍拾萬元，罰金
如易服勞役，以罰金總額與陸個月之日數比例折算。扣案之西班牙ＳＴＡＲ廠製制式
九mm半自動手槍壹枝（槍枝管制編號：0000000000號，含彈匣壹個）沒收
之。
    事  實
一、丙○○明知戊○○（另案由檢察官偵查中）於民國八十九年五月十四日凌晨三時
    許，在台中縣大肚鄉○○路○段三０八巷口，適見到先前有糾紛嫌惡之楊允菱駕
    駛車牌號碼ＱＵ─一０八六號福斯廂型自用小客車搭載王敬舜、盧耀德，由台中
    縣沙田段二段自南往北行駛而行經該處；竟為報負楊允菱而基於殺人之犯意，手
持其隨身攜帶未經許可持有之西班牙ＳＴＡＲ廠製制式九mm半自動手槍一枝（槍
    枝管制編號：0000000000號，含彈匣一個）及制式口徑九mm子彈十餘
    顆，自楊允菱所駕廂型自用小客車後方，向楊允菱等人射擊約十發子彈，因而擊
    中王敬舜身體，致其受有腹部槍傷合併右腎破裂、肝裂傷及大腸穿孔等傷害，戊
    ○○為涉有違反槍砲彈藥刀械管制條例及殺人未遂等罪之犯人；詎丙○○思及平
    日戊○○對其照顧有加，乃基於隱避戊○○前開犯行之意圖，而於同日凌晨四時
    許，在台中縣大肚鄉○○路萬興宮前，受戊○○之託，同意為戊○○頂替其前揭
    犯行，並由戊○○將其所有之上揭制式手槍一枝及射擊剩餘之制式口徑九mm子彈
    三顆交付陳中文持有，丙○○即未經許可持有該槍、彈，並將之帶回其台中縣大
    肚鄉○○路九０八巷十二弄一號住處藏放；嗣即由戊○○向台中縣警察局烏日分
    局聯絡表示丙○○欲投案，另由丙○○攜帶上揭槍、彈，於同月十四日近中午時
    ，在台中縣大肚鄉○○路金聖宮前向承辦之員警乙○○謊稱上揭犯行係其所為者
    ，將手槍一枝及子彈三顆交付承辦員警扣案，並於八十九年五月十五日凌晨一時
    三十分、同日凌晨二時三十分、同日上許十時三十分警訊時、同日下午四時五十
    四分檢察官訊問時，供稱係其持有槍、彈及對楊允菱等人開槍射擊者，而頂替犯
    人戊○○。
二、案經台中縣警察局烏日分局報請臺灣臺中地方法院檢察署檢察官偵查起訴。
    理  由
一、右揭犯罪事實，業據被告丙○○於檢察官偵訊及本院審理中均坦承不諱，核與被
    害人楊允菱、王敬舜、盧耀德分於警、偵訊所指述之情節相符，且經證人即承辦
    本案之警員乙○○、甲○○於本院結證屬實，應認被告之自白與事實相符；並有
    扣案手槍一枝及子彈三顆可證，及被害人楊允菱所駕廂型自用小客車被射擊後之
    照片六幀、被害人王敬舜受槍傷後送醫診治之沙鹿童綜合醫院診斷證明書一件在
    卷可稽；又扣案手槍、子彈經送請內政部警政署刑事警察局鑑定結果，認該制式
    九mm手槍一枝（槍枝管制編號：0000000000號），係西班牙ＳＴＡＲ
    廠製ＦＩＲＥＳＴＡＲ  ＰＬＵＳ  Ｍ─二四三  ＣＯＭＰＡＣＴ型口徑九mm之
    制式半自動手槍，槍號為0000000，槍管內具六條右旋來復線，機械性能
    良好，可擊發子彈，具有殺傷力；該制式子彈三顆（均經試射），均係制式口徑
    九mm子彈，彈底標記二顆為ＴＡ９mmＬＵＧＥＲ，一顆為ＡＰ９mmＬＵＧＥＲ，
    均具有殺傷力；有該局八十九年五月十七日刑鑑字第六一八二五號鑑驗通知書一
    件附卷可稽，本案事証明確，被告犯行，洵堪認定，應依法論科。
二、核被告所為，係犯刑法第一百六十四條第二項、第一項之頂替罪及槍砲彈藥刀械
    管制條例第七條第四項之未經許可持有手槍罪及同條例第十二條第四項之未經許
    可持有子彈罪。被告以一持有行為而同時觸犯未經許可持有手槍罪及未經許可持
    有子彈罪之二罪名，為想像競合犯，應依刑法第五十五條前段規定，從一重之未
    經許可持有手槍罪處斷。又被告持有手槍之目的係為頂替犯人，所犯未經許可持
    有手槍罪與頂替罪間，有手段、目的之牽連關係，為牽連犯，應依刑法第五十五
    條後段規定，從一重之未經許可持有手槍罪處斷。又被告雖在檢察官於八十九年
    九月十三日訊問時即自白其有頂替人犯之犯罪，然按刑法第六十二條前段所規定
    之自首，係以對於未發覺之犯罪自首而受裁判為要件，故犯罪行為人應於有偵查
    犯罪職權之公務員未發覺犯罪事實或犯罪人之前自首犯罪，且接受裁判，兩項要
    件兼備，始得依刑法第六十二條前段自首之規定減輕其刑。而所謂未發覺，乃指
    犯罪事實未為有偵查犯罪職權之公務員所發覺，或犯罪事實雖已發覺，而犯人為
    誰尚不知者而言。但此所謂之發覺犯罪事實，只須有偵查犯罪職權之公務員，已
    知該犯罪事實之梗概為已足，無須確知該犯罪事實之真實內容為必要，而所知之
    人亦僅須知其有犯罪嫌疑即為犯罪業已發覺，不以確定其人為該犯罪之真兇無訛
    為必要。查本案案發後，被害人王敬舜於八十九年五月十四日警訊時，及被害人
    楊允菱、王敬舜於八十九年八月十七日檢察官訊問時及被害人盧耀德同年月二十
    九日檢察官偵訊時均已指述案發當時持槍及開槍射擊之人為案外人戊○○，且台
    中縣警察局烏日分局於經檢察官發查該案件後，於補足相關卷證移送時，亦已將
    案外人戊○○一併以殺人等罪嫌移送檢察官偵查；足認檢察官於八十九年九月十
    三日訊問被告時，已知該持槍射擊案件之犯罪事實應非被告所為，而係被告頂替
    他人犯罪之梗概，對於被告是否涉犯頂替罪已有合理懷疑其為犯罪人，而被告係
    於該日檢察官訊問時，始自白犯頂替罪，自與自首之要件不合，尚不得爰用自首
    之規定予以減刑，應予敘明。爰審酌被告未經許可無故持有殺傷力甚強之制式手
    槍危害社會治安甚深且鉅，且頂替他人犯罪，破壞司法公信；惟念及其犯罪之動
    機、目的係因案外人戊○○對其照顧有加，思為報答（雖其動機實不可採），且
    未曾受有期徒刑以上刑之宣告，素行尚稱良好，有臺灣臺中地方法院檢察署刑案
    資料查註紀錄表及臺灣高等法院被告全國前案紀錄表各一件在卷可稽，暨其犯罪
    之手段，並坦承犯行之犯罪後態度尚稱良好等一切情狀，量處如主文所示之刑，
    併科罰金部分並諭知易服勞役之折算標準，以示懲儆。又被告犯罪後，槍砲彈藥
    刀械管制條例第十九條規定，業於九十年十一月十四日修正公布刪除，並於同年
    月十六日生效，自不得再依該規定對被告宣告強制工作之處分。末查，扣案之西
    班牙ＳＴＡＲ廠製制式九mm半自動手槍一枝（槍枝管制編號：00000000
    00號，含彈匣壹個），係違禁物，應依刑法第三十八條第一項第一款之規定宣
    告沒收。另扣案制式口徑九mm子彈三顆，已經鑑驗機關試射完畢，不具殺傷力，
    而失其屬違禁物之性質，應毋庸為沒收之諭知，附此敘明。
據上論斷，應依刑事訴訟法第二百九十九條第一項前段，槍砲彈藥刀械管制條例第七
條第四項、第十二條第四項、刑法第十一條前段、第一百六十四條第二項、第一項、
第五十五條、第三十八條第一項第一款、第四十二條第三項，罰金罰鍰提高標準條例
第一條前段、第二條，判決如主文。
中      華      民      國      九十一      年      一      月  二十四  日
                                    臺灣臺中地方法院刑事第一庭
                                        法  官  林  源  森
右正本證明與原本無異
如不服本判決，應於收受本判決後十日內向本院提出上訴書狀，其未敘述上訴理由者
，並得於提起上訴後十日內向本院補提理由書狀（均須按他造當事人之人數附繕本）
「切勿逕送上級法院」
                                        書記官
中      華      民      國      九十一      年      一      月  二十五  日
附錄本案論罪科刑法條全文：
槍砲彈藥刀械管制條例第七條第四項：
未經許可，持有、寄藏或意圖販賣而陳列第一項所列槍砲、彈藥者，處五年以上有期
徒刑，併科新台幣一千萬元以下罰金。
槍砲彈藥刀械管制條例第十條第四項：
未經許可，持有、寄藏或意圖販賣而陳列改造模型槍者，處三年以上十年以下有期徒
刑，併科新臺幣七百萬元以下罰金。
槍砲彈藥刀械管制條例第十二條第四項：
未經許可，持有、寄藏或意圖販賣而陳列子彈者，處五年以下有期徒刑，併科新台幣
三百萬元以下罰金。
刑法第一百六十四條
藏匿犯人或依法逮捕、拘禁之脫逃人或使之隱避者，處二年以下有期徒刑、拘役或五
百元以下罰金。
意圖犯前項之罪而頂替者，亦同。
